【裁判字號】    92,上易,1347
【裁判日期】    920630
【裁判案由】    賭博
【裁判全文】
臺灣高等法院刑事判決                          九十二年度上易字第一三四七號
    上  訴  人  臺灣士林地方法院檢察署檢察官
    被      告  甲○○
右上訴人因被告賭博案件，不服臺灣士林地方法院九十一年度易字第七三七號，中華
民國九十二年三月十八日第一審判決（起訴案號：臺灣士林地方法院檢察署八十八年
度偵字第九一八九號），提起上訴，本院判決如左：
    主  文
上訴駁回。
    理  由
一、公訴意旨略以：被告甲○○意圖營利，基於概括之犯意，自民國八十五年三月間
    起至同年十月間止，以四色牌、骰子為賭具，及坐落臺北縣淡水鎮屯山里石頭厝
    十七之二號其違法經營之弘石砂石場內貨櫃屋、臺北縣三芝鄉土地公坑五十六之
    一號二樓等處，作為賭博場所，並以每日新臺幣（下同）二千元、三千元不等之
    價格，僱佣丙○○及其他不詳姓名之人數人，負責把風工作，連續提供賭客張金
    木等不特定人賭博財物，並從中抽頭牟利，因認被告甲○○涉有犯刑法二百六十
    八條前段之圖利供給賭場罪嫌。
二、公訴人認為被告甲○○涉有圖利供給賭場罪嫌無非係憑：（一）證人張民雄（即
    賭客張金木之父）於調查時及偵查中證述：張金木於八十五年三月間在臺北縣淡
    水鎮屯山里石頭厝十七之二號，甲○○之賭場（即甲○○以其所經營之弘石砂石
    場內之貨櫃屋內作為賭場），張金木在該處輸掉新台幣一百餘萬元。（二）證人
    丙○○於調查時證述：於八十五年六月至七月間，丙○○受甲○○之僱用，在甲○○經營之四色牌賭場負責看外場，甲○○每日支付二千元薪水，後八十五年七
    月至十月間，甲○○在臺北縣三芝鄉土地公坑五十六之一號二樓經營骰子賭場，
    丙○○受僱負責把風看門之工作。（三）證人楊雪卿（即被告甲○○之妻）於調
    查時陳稱：被告甲○○確實曾以開設賭場為業。（四）同案被告童哲誠於偵查中
    之陳述：甲○○經營賭場，並聽說甲○○有詐賭行為。甲○○經營賭場一段時間
    ，但那是在作土尾場之前（即八十六年至八十七年二月間受雇於甲○○經營土尾
    場之前）等執為論據。
三、訊據被告甲○○堅決否認涉有圖利供給賭場罪嫌，辯稱：伊無經營賭場及抽頭，
    亦不認識丙○○及乙○○，我經營砂石場失敗後就轉往大陸發展，如張金木有賭
    博輸錢，張金木為何沒有把貨車過戶給我等語。
四、按「檢察官就被告犯罪事實，應負舉證責任，並指出證明之方法。」刑事訴訟法
    第一百六十一條定有明文，又「犯罪事實應依證據認定之，無證據不得推定其犯
    罪事實。」刑事訴訟法第一百五十四條定有明文。又認定被告有罪之事實應憑證
    據，如未能發現相當之證據，或證據不足以證明，自不能以推測或擬制之方法，
    以為裁判之基礎；且認定事實所憑之證據，其為訴訟上之證明，須達於通常一般
    人均不致有所懷疑，而得確信其為事實之程度者，始得據為有罪之認定；倘其證
    明尚未達到此一程度，而有合理之懷疑存在時，尚難為有罪之認定基礎，苟積極
    證據不足為不利於被告事實之認定時，即應為有利於被告之認定，更不必有何有
    利之證據。何況，證據資料在證據法則上尚有對被告有利之存疑時，如無法依客
    觀方法排除此項合理之可疑時，依「罪疑利益歸被告原則」，不得以此項證據資
    料作為有罪判決之依據。（最高法院三十年度上字第八一六號、四十年度臺上八
    六號、七十六年度臺上字第四九八六號判決參照）。經查：
（一）證人張民雄（即賭客張金木之父）於法務部調查局訊問時（臺灣基隆地方法院
      檢察署八十八年度偵字第五三一０號卷第十一頁反面）固陳稱：張金木於八十
      五年三月間，在甲○○與李永國所經營之賭場（臺北縣淡水鎮屯山里石頭厝十
      七之二號，甲○○以其所經營之弘石砂石場內之貨櫃屋內作為賭場）賭輸鉅款
      （金額約新臺幣一百餘萬元）等語，然其於偵查中卻證稱：「（問：你有無兒
      子張金木於甲○○與李永國經營之賭場賭一百餘萬元）是的，一晚上就輸掉一
      百多萬元，時間約是在八十六年間」（臺灣士林地方法院檢察署八十八年度偵
      字第九一八九（一）號卷第一七八頁反面、第一七九頁）等語，就證人張民雄
      所證述其子張金木賭博之時間前後相差幾近一年餘；再者，證人張民雄於原審
      證稱：「（問：是否認識甲○○﹖）認識，就是闊嘴。（問：你稱張金木在甲○○賭場輸八、九十萬﹖）李得明跟我說的，他稱張金木一個晚上輸了一百多
      萬，並沒有稱該處是甲○○經營之賭場，李得明稱是在公司貨櫃屋內賭，輸了
      之後以張金木便以他的貨車抵付，約一個多月之後李得明才又向我稱該處賭場
      是甲○○經營的，我就沒有再追問，當時張金木賭博時我並不知情，我並沒有
      到賭場去。（問：調查局訊問時你稱是甲○○詐賭﹖）是李得明向我講的，我
      現在認為甲○○與李得明是一夥。（問：有無在調查局稱你到賭場打木﹖）是
      事後在我家裡教訓他，該部車抵押是我的。（問：是否知悉是賭什麼？為何輸
      了一百多萬﹖）不清楚。（問：甲○○在三芝、淡水有無經營賭場﹖）我不清
      楚，我沒有在賭」等語（原審九十一年十一月二十六日筆錄），綜合證人張民
      雄上開證言，其並未親自目睹被告甲○○經營賭場及其子張金木賭博之事實，
      而證人李得明於於法務部調查局訊問時（臺灣基隆地方法院檢察署八十八年度
      偵字第五三一０號卷第二十七頁）、檢察官訊問時（臺灣士林地方法院檢察署
      八十八年度偵字第九一八九（二）號卷第二十八、二十九、六十、六十一頁）
      均未陳稱被告甲○○有經營賭場之事實，故證人張民雄所為之證言核屬傳聞臆
      測之詞，不足為證，抑且，證人張金木於原審更具結證稱：「（問：八十五年
      間甲○○是否有在淡水石頭厝十七之二號砂石場貨櫃屋經營賭場﹖）那裡不是
      賭場，那裡當時只是我們砂石車司機大家聚在一起玩骰子，甲○○當時並沒有
      在該處，因當時司機沒有出車運砂，我玩了七、八小時，總共輸了八、九十萬
      元。（問：何人幫你還賭債﹖）我拿車子去貸款。（問：在該處賭博，你父親
      是否知悉﹖）是，他並在該處要打我。（問：當時聚賭司機是哪些人﹖）不記
      得。（問：該處賭具何人提供﹖）該只玩骰子之「碗公」是「阿枝」提供。」
      等語（同上筆錄），準此，檢察官執以認定被告甲○○上開圖利供給賭場罪嫌
      之賭客即證人張金木已到庭否認被告甲○○有提供於臺北縣淡水鎮屯山里石頭
      厝十七之二號其違法經營之弘石砂石場內之貨櫃屋內、臺北縣三芝鄉土地公坑
      五十六之一號二樓等處，作為賭博場所，提供不特定人賭博財物之事實。
（二）證人丙○○雖於法務部調查局查時陳稱：於八十五年六月至七月間，丙○○受
      甲○○之僱用，在甲○○經營之四色牌賭場負責看外場，甲○○每日支付二千
      元薪水，後八十五年七月至十月間，甲○○在臺北縣三芝鄉土地公坑五十六之
      一號二樓經營骰子賭場，丙○○受僱負責把風看門之工作云云（臺灣基隆地方
      法院檢察署八十八年度偵字第五三一０號卷第二十八頁反面、第二十九頁），
      然證人丙○○嗣後經檢察官、原審及本院多次傳訊無著，其上開所為陳述，難
      以究明是否屬實，況且，其於法務部調查局查訊問時陳稱：「甲○○於八十五
      年六、七月間結束四色牌職業賭場後，接著又於臺北縣三芝鄉土地公坑五十六
      之一號二樓，經營骰子職業賭場，其中一名賭客盧（叫榮華）賭輸二百多萬元
      無法償還，甲○○乃叫其手下「蝦子」等人前往找「榮華」討債，「榮華」不
      堪其等恐嚇，乃喝農藥自殺，送醫獲救，後來才由「榮華」之兄出面還錢。再
      有一名賭客林建德亦前往賭輸七百多萬元」等語（臺灣基隆地方法院檢察署八
      十八年度偵字第五三一０號卷第二十九頁），然證人盧榮華於偵查中證稱：係
      在臺北賭場賭輸好幾百萬元，賭「十三張」、「天九牌」，未在淡水賭博」等
      語（臺灣士林地方法院檢察署八十八年度偵字第九一八九（二）號卷第十七頁
      反面），證人林建德於偵查中亦證稱：「（問：是否曾在淡水賭輸很多錢？）
      是的，大約一千多萬元，和甲○○他們賭，大約在八十、八十一年左右的事」
      （臺灣士林地方法院檢察署八十八年度偵字第九一八九（二）號卷第二十一頁
      反面），證人盧榮華、林建德所為之證言，均與丙○○所述不符，是以丙○○
      於法務部調查局所為之陳述是否屬實，亦非無疑，故丙○○所為之上開陳述，
      實不足以證明被告甲○○涉有圖利供給賭場罪嫌。
（三）證人楊雪卿（即被告甲○○之妻）於法務部查局調查時陳稱：被告甲○○確實
      曾以開設賭場為業等語（臺灣基隆地方法院檢察署八十八年度偵字第五三一０
      號卷第六十五頁反面），然其於同次訊問時卻陳稱：「（問：是否知道甲○○
      於八十五年三月間與李永國等人，在淡水鎮強石砂石廠內開設賭場，詐騙張金
      木一百餘萬元？）我不清楚。」（臺灣基隆地方法院檢察署八十八年度偵字第
      五三一０號卷第二十七頁反面），於原審亦證稱：「（問：為何妳於調查局訊
      問時陳稱被告曾經營賭場？）我稱是農曆年大家偶而聚賭，但時間太久記不起
      來了」等語（原審九十二年二月二十六日筆錄），證人楊雪卿於法務部調查局
      訊問時，僅空泛陳述被告甲○○曾以開設賭場為業云云，其犯罪之時間、地點
      為何？均未有具體證述，而就檢察官起訴之事實，卻稱不清楚等語，是其所為
      之證言，亦不足為憑。
（四）同案被告童哲誠雖於偵查中陳述：甲○○經營賭場，聽說甲○○有詐賭行為。
      甲○○經營賭場一段時間，但那是在作土尾場之前（即八十六年至八十七年二
      月間受雇於甲○○經營土尾場之前）云云（臺灣士林地方法院檢察署八十八年
      度偵字第九一八九（一）號卷第二０八頁），雖此部分所述被告甲○○經營賭
      場之時間，與檢察官起訴認定被告甲○○圖利供給賭場罪嫌之犯罪時間係在八
      十五年三月間起至同年十月間止之時間有所出入，然大致相符，但其上開陳述
      並無證據以支持之，更何況其於原審訊問時否認受僱於被告甲○○前曾至賭場
      聚賭或圍勢等語（九十一年十一月二十六日筆錄），則其偵審中所述，前後不
      符，其所為上開陳述：甲○○經營賭場，並聽說甲○○有詐賭行為。甲○○經
      營賭場一段時間，但那是在作土尾場之前（即八十六年至八十七年二月間受雇
      於甲○○經營土尾場之前）云云，實亦不足採為認定被告甲○○有罪之事證。
（五）被告之子李冠億於調查中雖曾稱於八十五年七、八月間，在住家附近幫忙甲○○看管棄土場時，認識在棄土場擔任職員之乙○○，並曾至乙○○家中三、四
      次等語（參八十八年度偵字第五三一０號偵查卷第六十八頁），與乙○○於調
      查時稱於八十六年底，李冠億偕友人至我臺北縣三芝鄉後厝村北勢子三十五號
      家中聊天之際，隨身攜帶兩枝紅星手槍…等語已屬不同，且乙○○於調查時亦
      稱其係於八十年間因從事水上摩托車生意失敗後即至甲○○經營之賭場工作，
      既於八十年間即為被告甲○○所僱用，當已認識，亦與李冠億所稱於八十五年
      七、八月間，在住家附近幫忙甲○○看管棄土場時，認識在棄土場擔任職員之
      乙○○之情形亦不相符，是檢察官以此採為不利被告之證據，自非可採。
（六）按採當事人進行主義國家之傳聞法則例外有數種情形，本件檢察官未指明係屬
      何種情形，然依其指摘『丙○○於訊問時之陳述，與張民雄及童哲誠既屬相符
      ，其於原審審理時未到庭，應係傳聞法則之例外』等語，應係認為丙○○於審
      理中未到庭之情形係「證人先前之證言有證據能力得採為裁判之證據」，惟以
      證人身份於同一或不同程序中之聽審中所為之證詞，或於同一或不之程序中，
      依法所製作之庭外採證筆錄中證詞，如因該證詞之現在提出而受不利益之當事
      人已有機會及相似之動機，以直接、反對、或覆直接詰問推敲該證詞者始得採
      之，亦即此種情形必須當事人有機會對證人進行反詰問，該證詞即可被認許作
      為證明該陳述之主張為真之用，查本件被告自調查時起即無可對證人丙○○進
      行反詰問之機會，已如上述，則如何可謂證人丙○○之證言係『傳聞法則之例
      外』，故檢察官之指摘亦非所宜。
（七）本案並未查扣任何有關被告提供賭博場所及經營賭場之證物，自難徒以上開證
      人所陳不符之證言據為被告不利之證明。本件公訴人所舉證據既有上述之瑕疵
      ，自難以推測或擬制之方法，認定被告甲○○涉有前揭犯行，此外，復查無其
      他積極證據足資證明被告犯罪，自應為無罪判決之諭知。
五、原審以查無其他積極證據足資證明被告犯罪，而諭知被告無罪，其認事用法核無
    違誤，檢察官提起上訴仍以「I、被告之子李冠億於調查中曾稱於八十五年七、
    八月間，在住家附近幫忙甲○○看管棄土場時，認識在棄土場擔任職員之乙○○
    ，並曾至乙○○家中三、四次，顯見乙○○與被告熟識，證人丙○○所稱透過乙○○認識被告即屬可採。II、證人張民雄所稱張金木賭輸鉅款時之時於調查站時
    係稱八十五年三月間，於偵查稱在八十六年間購買砂石場前，二者並無矛盾，原
    審對此內容之判斷顯有誤解。張民雄與被告甲○○因弘石砂石場經營權之糾紛，
    在於八十七年間曾遭甲○○毆打，為求自保，乃與張金木於原審訊問時避重就輕
    ，故張民雄於偵查中及調查時之陳述應屬可採。III、童哲誠係稱於八十六年至八
    十七年二月間受僱於甲○○，與檢察官起訴之犯罪時間為八十五年並無不符。Ⅳ
    、丙○○於訊問時之陳述與張民雄及童哲誠既屬相符，其於原審審理時未到庭，
    應係傳聞法則之例外」等語，指摘原審判決不當，請求撤銷改判即無理由，自應
    駁回其上訴。
據上論斷，應依刑事訴訟法第三百六十八條判決如主文。
本案經檢察官劉靜婉到庭執行職務。
中      華      民      國      九十二      年     六     月    三十    日
                              臺灣高等法院刑事第二十一庭
                                  審判長法  官  葉  騰  瑞
                                        法  官  莊  明  彰
                                        法  官  黃  國  忠
右正本證明與原本無異。
不得上訴。
                                        書記官  劉  貞  達
中      華      民      國      九十二      年     六     月    三十    日


司法院資訊處製作；財團法人民間司法改革基金會備份。
